臺灣高等法院臺中分院刑事判決　　　　　　　　九十一年度上易字第一七八號
　　上　訴　人
　　即　被　告　丙○○
右上訴人因竊盜案件，不服臺灣台中地方法院九十一年度易緝字第九十八號中華民國
九十一年四月二十四日第一審判決（起訴案號：臺灣台中地方法院檢察署九十年度偵
字第六七七七號），提起上訴，本院判決如左：
    主      文
上訴駁回。
    事實及理由
一、本案經本院審理結果，認第一審判決認事用法及量刑均無不當，應予維持，並引
    第一審判決書記載之事實、證據及理由。（如附件）
二、被告提起上訴未提出任何有利證據及辯解，嗣經合法傳喚亦未到庭，或以書狀為
    任何陳述，空言上訴，其上訴為無理由，應予駁回。
三、被告經合法傳喚，無正當理由而不到庭，爰不待其陳述，逕行判決。
四、據上論斷，應依刑事訴訟法第三百七十三條、第三百六十八條、第三百七十一條
    ，判決如主文。
本案經檢察官乙○○到庭執行職務。
中      華      民      國      九十一  年      七      月      二十四  日
                                臺灣高等法院臺中分院刑事第四庭
                                      審判長法　官　洪　耀　宗
                                            法　官　江　德　千
                                            法  官　劉　登　俊
右正本證明與原本無異。
不得上訴。
                                            書記官　鄧　智　惠
中      華      民      國      九十一  年      七      月      二十五  日
                                                                        Ａ
附件
臺灣臺中地方法院刑事判決                          九十一年度易緝字第九八號
    公  訴  人  臺灣臺中地方法院檢察署檢察官
    被      告  丙○○  男  四十七歲（民國○○○年○月○○○日生）
                        住南投縣國姓鄉福龜山村長壽巷十一號
                        （已於九二一大地震中傾倒）
                        居南投縣國姓鄉長豐村東三巷四十二之一號
                        身分證統一編號：Ｍ一0000000號
    選任辯護人  吳莉鴦律師
右列被告因竊盜等案件，經檢察官提起公訴（九十年度偵字第六七七七號），本院判
決如左：
    主  文
丙○○攜帶兇器竊盜，處有期徒刑柒月。扣案之手套壹付及扳手參支，均沒收。
    事  實
一、丙○○前於民國八十一年間因違反槍砲彈藥刀械管制條例案件，經臺灣高等法院
    臺中分院判處有期徒刑七月確定；又因犯擄人勒贖罪，經臺灣高等法院臺中分院
    判處有期徒刑十五年，最高法院八十三年度台上字第三八三三號駁回上訴確定，
    於八十八年五月二十七日縮短刑期假釋出監，縮刑期滿日期為九十六年九月二十
    一日。詎丙○○於假釋期間，仍不知警惕，於九十年四月十一日下午七時三十分
    許，又基於為自己不法所有之意圖，在臺中市○○區○○街與太原路一段路口之
    「市場預定地」空地停車場內，戴用手套，並持其所有客觀上足以對人之生命、
    身體造成危險性而可供作兇器使用之扳手三支，以前開扳手撬開豐榮椅桌行負責
    人甲○○所有之車牌號碼ＮＩ─四七八九號自小貨車左前車門鎖及破壞引擎電門
    鎖，並發動引擎駕駛離去，竊取該自小貨車得逞。惟丙○○將前開自小貨車駛至
    該停車場之出入口時，旋為甲○○所發現，並大喊「小偷」予以追捕，丙○○見
    狀隨即下車逃逸。嗣於同日下午七時四十分許，在臺中市西屯區○○○街十號前
    ，為甲○○及到場處理之員警逮獲，並扣得丙○○所有之手套一付及扳手三支。
二、案經臺中市警察局第四分局報告及甲○○訴由（毀損部分）臺灣臺中地方法院檢
    察署檢察官偵查起訴。
    理  由
一、右開事實，業據被告丙○○於警訊時及偵審中均坦承不諱，核與告訴人甲○○指
    述失竊之情節相符，並有扣案之手套一付、扳手三支、臺中市警察局第四分局臨
    檢紀錄表、贓物保管收據各一份、照片三張、現場圖、車籍作業系統查詢認可資
    料、車號查詢汽車車籍查詢單、臺中市政府營利事業登記證各一紙附卷可稽，足
    認被告丙○○之自白與事實相符。又被告於本院審理時自承：「當初我會竊盜車
    子是因為嘉義車禍案件，對方要求一十一萬八千元和解，我不夠錢，才會想要偷
    車子賣掉以便有錢去賠對方」等語，有審判筆錄可參，足徵被告明知並無使用車
    號ＮＩ─四七八九號自小貨車之權利，竟竊取之而欲予處分，其主觀上有不法所
    有之意圖，亦臻明確。本件事證明確，被告丙○○之竊盜犯行，堪以認定。
二、核被告所為，係犯刑法第三百二十一條第一項第三款之攜帶兇器竊盜罪。茲析述
    如下：
（一）按竊盜者，係未經他人同意而破壞他人對於動產之持有支配關係，並建立自己
      對該動產之持有支配關係。其既遂與未遂之區別，應以所竊之物已否移入自己
      權力支配之下為標準，最高法院十七年上字第五０九號著有判例可參。易言之
      ，行為人由於其行為而使其本人或第三人，對於本為他人所持有之物已獲得事
      實之支配權與監督權，且使物之原持有人，未能再行使其對持有物之支配權與
      監督權，或者使其對持有物之支配管領力，業已消失殆盡，或者至少使其對持
      有物之支配權與監督權之行使，顯已受到重大之阻礙時，始可謂行為人已建立
      新的持有支配關係，竊取行為方為既遂（林山田著，刑法特論上冊修訂二版，
      第二０八頁至第二０九頁）。查本案被告丙○○以攜帶之扳手撬開車號ＮＩ─
      四七八九號自小貨車之左前車門鎖並破壞引擎電門鎖後，業已將該車之引擎發
      動，並由原先停放之位置，駛至停車場之出入口，自已對告訴人甲○○就該部
      自小貨車原有之持有支配關係加以破壞；又被告既坐在駕駛座上，引擎復已發
      動，並處於行駛狀態，告訴人又僅係一個人徒步自後追捕，顯見被告對於該部
      自小貨車已有完全之支配管領力，要屬無疑。揆諸前揭說明，應認被告竊取前
      開自小貨車之行為，已達既遂之程度。被告選任辯護人辯稱被告雖已著手於竊
      盜行為，但尚未將告訴人之車移入自己實力支配之下，被告所為至多僅成立竊
      盜未遂罪，應依刑法第二十六條前段規定，減輕其刑云云，尚無足採。
（二）次按刑法第三百二十一條第一項第三款之攜帶兇器竊盜罪，係以行為人攜帶兇
      器竊盜為其加重條件，此所謂兇器，其種類並無限制，凡客觀上足對人之生命
      、身體、安全構成威脅，具有危險性之兇器均屬之，且祇須行竊時攜帶此種具
      有危險性之兇器為已足，並不以攜帶之初有行兇之意圖為必要。又按扳手係鐵
      器，頂端尖銳，質地堅硬，如用以施暴、脅迫、抵抗，依一般社會觀念，皆足
      使人之生命、身體受有危害，自堪認為兇器。最高法院六十二年台上字第二四
      八九號、七十九年台上字第五二五三號判例、八十年度台上字第二一八五號、
      七十三年度台上字第二七一二號判決可資參照。查本案被告用以行竊之扳手三
      支，均係鐵器，頂端尖銳，質地堅硬，有該證物可稽，參諸前揭裁判意旨，自
      與刑法第三百二十一條第一項第三款所定「攜帶兇器」之構成要件相符。
（三）綜上，被告所為，核係犯刑法第三百二十一條第一項第三款之攜帶兇器竊盜罪
      。爰審酌被告丙○○犯罪之動機、目的在於先前發生之車禍案件，無錢支付車
      禍被害人之求償，缺錢花用，惟被告正值壯年，竟不思憑己身勞力本事賺取錢
      財，且前曾因犯擄人勒贖罪及違反槍砲彈藥刀械管制條例案件，分別被判處有
      期徒刑十五年及七月，目前尚在假釋中，有臺灣臺中地方法院檢察署刑案資料
      查註紀錄表、臺灣高等法院被告全國前案紀錄表各一份可稽，猶不知警惕言行
      ，再次興起貪念而動手行竊；又其竊車時所攜帶之扳手，可供兇器使用，對一
      般不特定人之人身安全具潛在之危險性，但被告並未持以加害告訴人之生命或
      身體，所生之危害尚輕；又於告訴人發覺其犯行後，隨即下車逃逸，而非踩踏
      油門逕自離行，可見其良知尚非全然泯滅，暨參以被告於竊車後，僅由該車原
      先停放之位置，行駛至該處停車場之出入口，時間短暫，所得利益甚微，且於
      犯後均坦承犯行，頗具悔意，態度良好等一切情狀，量處如主文所示之刑，以
      資懲儆。扣案之手套一付、扳手三支，係被告所有，並供犯罪所用之物，業經
      被告陳明在卷，爰依刑法第三十八條第一項第二款規定，宣告沒收之。
（四）末按刑法第三百五十四條之毀損一般物品罪，須告訴乃論。又告訴乃論之罪，
      告訴人於第一審辯論終結前得撤回其告訴。告訴經撤回者，應諭知不受理之判
      決。刑法第三百五十七條、刑事訴訟法第二百三十八條第一項、第三百零三條
      第三款分別定有明文。經查，本件告訴人甲○○就被告以扳手撬壞車號ＮＩ─
      四七八九號自小貨車左前車門鎖及引擎電門鎖部分，曾於偵查中提起告訴，經
      公訴人偵查屬實，而以被告涉有刑法第三百五十四條之毀損罪嫌提起公訴後，
      告訴人業於本院審理中，與被告達成和解，並具狀撤回告訴等情，有刑事撤回
      告訴狀、和解書各一份足資佐憑。依前開規定，本院本應就被告被訴毀損罪部
      分，為不受理之判決，惟公訴意旨認此部分與前揭諭罪科刑之加重竊盜罪間有
      方法結果之牽連犯關係，屬裁判上一罪，爰不另為不受理之諭知。
據上論斷，應依刑事訴訟法第二百九十九條第一項前段，刑法第三百二十一條第一項
第三款、第三十八條第一項第二款，判決如主文。
本案經檢察官謝名冠到庭執行職務
中      華      民      國      九十一      年    四    月    二十四    日
                                臺灣臺中地方法院刑事第二庭
                                    法  官  莊  嘉  蕙
右正本證明與原本無異。
如不服本判決，應於送達後十日內向本院提出上訴狀（須附繕本），上訴於台灣高等
法院台中分院。
                                    書記官
中      華      民      國      九十一      年    四    月    二十四    日
附錄論罪科刑法條
刑法第三百二十一條第一項第三款
犯竊盜罪而有左列情形之一者，處六月以上、五年以下有期徒刑：
  一  於夜間侵入住宅或有人居住之建築物、船艦或隱匿其內而犯之者。
  二  毀越門扇、牆垣或其他安全設備而犯之者。
  三  攜帶兇器而犯之者。
  四  結夥三人以上而犯之者。
  五  乘火災、水災或其他災害之際而犯之者。
  六  在車站或埠頭而犯之者。
                                                                       Ａ
